臺灣高等法院臺南分院刑事判決
                                 109年度金上訴字第1142號
上  訴  人
即  被  告  乙○○
選任辯護人  張簡宏斌律師
            蘇小津律師                            
上列上訴人即被告因洗錢防制法等案件，不服臺灣臺南地方法院
107年度金訴字第10號中華民國109年7月22日第一審判決（起訴
案號：臺灣臺南地方檢察署106年度偵字第6462號），提起上訴
，本院判決如下：
    主  文
原判決關於有罪部分暨所定應執行刑及相關沒收，均撤銷。
乙○○犯如附表一所示之罪，各處如附表一所示之刑。不得易科罰
金部分，應執行有期徒刑參年。
    事  實
一、緣新加坡商○○科技股份有限公司（原名新加坡商○○○○○股份
    有限公司000 00000000 Pte.Ltd.；下稱新加坡商○○○公司）
    於民國99年3月5日取得我國核准認許，以眼鏡批發、眼鏡零
    售、國際貿易、光學儀器製造為業。乙○○自100年12月13日
    起至104年4月20日止，擔任址設臺南市○區○○○路00號新加坡
    商○○○公司臺灣分公司（下稱○○○臺灣分公司）總經理，綜理
    ○○○臺灣分公司之業務經營，係從事業務之人，亦為商業會
    計法所定之商業負責人。另乙○○自103年2月27日擔任○○股份
    有限公司（下稱○○公司）負責人，綜理○○公司之業務經營，
    係商業會計法所定之商業負責人，乙○○之配偶○○○係○○公司
    之董事，○○○則為○○公司之監察人。
二、乙○○因個人財務問題，需款甚急，竟利用其身為○○○臺灣分
    公司總經理，得以綜理○○○臺灣分公司業務並管領財物之機
    會，分別為下列行為：
  ㈠乙○○意圖為自己不法之所有，基於業務侵占及填製不實會計
    憑證之犯意，明知○○○臺灣分公司與○○公司實際上未有任何
    採購物品或技術交易行為，竟於103年11月1日前某日，代表
    ○○○臺灣分公司與○○公司（以監察人○○○名義）簽立變色鏡片
    技術交易之銷售合約書，交易金額為新臺幣（下同）5,300
    萬元、6,100萬元，由○○○臺灣分公司先行支付約30%即3,440
    萬元之定金。乙○○據上開交易為由，接續於103年11月28日
    、103年12月1日、8日、16日、18日、29日，先以○○公司負
    責人身分，虛偽開立如附表二編號1、9、14、16至18號所示
    ○○公司不實銷項統一發票之會計憑證計8張（起訴意旨誤載
    為18張），復以○○○臺灣分公司負責人身分，將與○○公司簽
    立之銷售合約書及其為○○公司所開立不實統一發票，交由不
    知情之○○○臺灣分公司會計○○○作為交易憑證，並命○○○將上
    開不實交易事項記載於○○○臺灣分公司之傳票（為商業會計
    法所規定商業會計憑證中之原始憑證）及帳冊上，且據此製
    作付款憑單後，由乙○○在付款憑單及轉帳傳票上簽核，而將
    ○○○臺灣分公司所有如附表二編號1至15所示之款項，匯入乙
    ○○所申設臺灣中小企業銀行安平分行帳號000000000000號帳
    戶（下稱乙○○臺企銀帳戶）、或其實際管控之配偶○○○所有
    合作金庫商業銀行府城分行帳號00000000000000號帳戶（下
    稱○○○合庫銀行帳戶）內，及以前開交易為由，於附表二編
    號16至18所示之時間，由乙○○以臨櫃提領方式，提領○○○臺
    灣分公司所有如附表二編號16至18所示之款項，以此方式侵
    占○○○臺灣分公司所有財產計3,440萬元。
  ㈡乙○○於103年間，代表○○○臺灣分公司向○○貿易有限公司（下
    稱○○公司）簽訂「鍍膜機」買賣合約書，竟意圖為自己不法
    之所有，基於業務侵占之犯意，於附表二編號19至21所示之
    時間，假借給付○○公司預付款600萬元為由，指示不知情之
    會計○○○將○○○臺灣分公司所有600萬元，匯入如附表二編號1
    9至21所示乙○○臺企銀帳戶，而將之侵占入己，並未給付予○
    ○公司。嗣○○公司負責人○○○因久未收到定金，而於104年6月
    23日將上開買賣契約之發票折讓，並解除買賣契約。
  ㈢乙○○於104年1月5日，意圖為自己不法之所有，基於業務侵占
    之犯意，假借處理○○○臺灣分公司事務為由，指示不知情之
    會計○○○將○○○臺灣分公司帳戶資金共300萬元，匯至如附表
    二編號22、23所示乙○○實質管控之○○○（即○○○之弟）所申設
    陽信商業銀行西華分行帳號00000000000號帳戶（下稱○○○陽
    信銀行帳戶）。繼於同日指示不知情之會計○○○，將○○○臺灣
    分公司帳戶內資金計400萬元，匯入如附表二編號24、25所
    示乙○○臺企銀帳戶內。又接續上開業務侵占之犯意，於104
    年1月7日，亦以處理○○○臺灣分公司事務為由，提領如附表
    二編號26、27所示○○○臺灣分公司帳戶內資金計400萬元，均
    將之侵占入己。
  ㈣乙○○意圖為自己不法之所有，基於業務侵占之犯意，於103年
    5月至104年4月間，前往臺南市○○區○○里○○街000巷000號○○
    光學企業社（下稱○○企業社），向○○企業社負責人○○○接續
    收取應給付○○○臺灣分公司之貨款計507萬9,233元，均將之
    易持有為所有而侵占入己。
  ㈤乙○○意圖為自己不法之所有，基於業務侵占之犯意，於104年
    4月17日，前往位於新北市○○區○○路00號○○光學有限公司（
    下稱○○公司），向○○公司負責人○○○收取應付予○○○臺灣分公
    司之貨款109萬元，將該款項易持有為所有而侵占入己。
  ㈥乙○○明知○○光學有限公司（下稱○○公司）負責人○○○於如附表
    三編號1、3、4、7、9所示之時間，交付如附表三編號1、3
    、4、7、9所示之金額，計523萬5,900元，係用以支付○○公
    司應給付○○○臺灣分公司之103年6月、7月、10月、12月之貨
    款，竟意圖為自己不法之所有，基於業務侵占之犯意，均將
    前揭款項易持有為所有而侵占入己。
  ㈦乙○○明知○○光學有限公司（下稱○○公司）負責人○○○於104年3
    月17日交付之58萬1,535元（起訴書誤載為58萬1,000元），
    為○○公司給付予○○○臺灣分公司之104年間某月貨款，竟意圖
    為自己不法之所有，基於業務侵占之犯意，指示○○○將該筆
    款項匯入乙○○臺企銀帳戶，而將之侵占入己。
三、乙○○受任為○○○臺灣分公司之總經理，具有為○○○臺灣分公司
    處理事務之身分，竟意圖為自己不法之利益及損害○○○臺灣
    分公司之利益，基於背信之犯意，因在外積欠眾多債務，向
    ○○光學貿易有限公司（下稱○○公司）負責人○○○借款，同意○
    ○○以○○公司應給付○○○臺灣分公司之貨款，扣抵乙○○所借債
    務，○○○乃陸續借款計2,199萬3,984元予乙○○，而以○○公司1
    03年5月至104年3月每月應給付○○○臺灣分公司之貨款，分次
    抵充乙○○之借款，致使○○○臺灣分公司受有無法向○○公司收
    取2,199萬3,984元貨款之損害。
四、案經○○○臺灣分公司訴由臺灣臺南地方檢察署、法務部調查
    局臺南市調查處移送臺灣臺南地方檢察署檢察官偵查起訴。
    理  由
壹、程序部分：
一、本院審理範圍：
　　原審係就被告所犯業務侵占、背信等罪，分別判處罪刑（行
    使偽造私文書、洗錢及原判決附表三編號2、5、6、8、10、
    11所示背信部分，不另為無罪之諭知），並就○○○光學有限
    公司（下稱○○○公司）、○○光學有限公司、○○○科技有限公司
    （即如原判決附表四編號1至3）之被告涉犯背信部分，為無
    罪之諭知。被告就有罪部分提起上訴（刑事訴訟法第348條
    雖已修正施行，惟依刑事訴訟法施行法第7條之13規定，本
    案仍適用修正前刑事訴訟法第348條規定，故上開不另為無
    罪之諭知部分，仍為上訴效力所及，為本院審理範圍），檢
    察官未上訴。從而，本案審理範圍，並不包括原審諭知無罪
    部分。
二、按被告以外之人於檢察事務官、司法警察（官）調查中所為
    之陳述，依刑事訴訟法第159條第1項規定，係屬傳聞證據，
    原則上無證據能力，惟如該陳述與審判中不符時，其先前之
    陳述具有較可信之特別情況，且為證明犯罪事實存否所必要
    者，依同法第159條之2規定，始例外認為有證據能力。查證
    人○○○、○○○、○○○、○○○、○○○、○○○、○○○、○○○、○○○、○○○、
    ○○○於警詢、偵查中檢察事務官詢問時之證述，並無傳聞證
    據例外之情形，故該等部分均無證據能力。
三、按被告以外之人於審判外之陳述，雖不符刑事訴訟法第159
    條之1至第159條之4之規定，然經當事人於審判程序同意作
    為證據，法院審酌該言詞陳述或書面陳述作成時之情況，認
    為適當者，亦得為證據。又當事人、代理人或辯護人於法院
    調查證據時，知有第159條第1項不得為證據之情形，而未於
    言詞辯論終結前聲明異議者，視為有前項之同意，刑事訴訟
    法第159條之5定有明文。立法意旨在於傳聞證據未經當事人
    之反對詰問予以核實，原則上先予排除，惟若當事人已放棄
    反對詰問權，於審判程序中表明同意該等傳聞證據可作為證
    據，或於言詞辯論終結前未聲明異議，基於尊重當事人對傳
    聞證據之處分權，及證據資料愈豐富，愈有助於真實發見之
    理念，且強化言詞辯論主義，使訴訟程序得以順暢進行，上
    開傳聞證據亦均具有證據能力。查，除上述二所示外，本案
    所引用之相關證據資料（詳後引證據），其中各項言詞或書
    面傳聞證據部分，縱無刑事訴訟法第159條之1至第159條之4
     或其他規定之傳聞證據例外情形，然業經本院於準備程序
    、審理時予以提示並告以要旨，且各經檢察官、被告乙○○及
    辯護人表示意見，當事人已知上述證據乃屬傳聞證據，已明
    示同意作為本案之證據使用（本院卷一第183-191頁、本院
    卷二第11-12頁），而本院審酌上開證據資料製作時之情況
    ，無不當取供及證明力明顯過低之瑕疵，認以之作為證據應
    屬適當，揆諸前開規定，應認均有證據能力。
貳、認定犯罪事實所憑之證據及理由：
一、事實欄二㈠至㈦部分：
　㈠前揭事實欄二㈠至㈦之犯罪事實，業據被告於本院審理時（本
    院卷二第8、34-38頁）均坦承不諱，並有如下證據可資證明
    ：
　⒈證人即○○○臺灣分公司會計○○○於偵查、原審時（偵7卷第120-
    122頁、原審1卷第347-374頁、原審3卷第147-164頁）；證
    人即○○公司名義監察人○○○於偵查、原審時（偵7卷第133-13
    5頁、原審2卷第42-50頁）；證人即被告之配偶○○○於偵查時
    （偵3卷第421-422頁）之證詞。
　⒉證人即○○公司負責人○○○於偵查時（偵3卷第78-80頁）；證人
    即○○企業社負責人○○○於偵查、原審時（偵7卷第132-133頁
    、原審2卷第51-60頁）；證人即○○公司負責人○○○於偵查、
    原審時（偵7卷第156-157頁、原審2卷第60-67頁）；證人即
    ○○公司負責人○○○於偵查、原審時（偵7卷第128-130頁、原
    審2卷第238-267頁）；證人即○○公司負責人○○○於偵查、原
    審時（偵7卷第154-155頁、原審2卷第268-281頁）之證詞。
　⒊經濟部商業司網站-新加坡商○○○公司登記資料、○○○臺灣分公
    司變更登記表、解任公告、改派Thuan Tran為○○○臺灣分公
    司經理人公認證信函及外國公司認許事項變更表各1份（偵2
    卷第15-24頁）、經濟部106年7月19日經授中字第106334189
    80號函暨檢附之新加坡商○○科技股份有限公司變更事項登記
    表1份（偵7卷第206-210頁）、經濟部商業司網站-○○公司登
    記資料1份（偵2卷第28-29頁）、103年11月1日○○○臺灣分公
    司與○○公司銷售合約書1份（偵3卷第311頁）、如附表二編
    號1、9、14、16至18號所示統一發票共8張（偵3卷第312-31
    9頁）、103年11月28日轉帳傳票1張、付款憑單1張、銀行交
    易明細1張、○○公司發票3張、銀行匯款單8張（偵2卷第45-5
    8頁）、103年12月1日轉帳傳票1張、付款憑單1張、銀行交
    易明細1張、○○公司發票1張、銀行匯款單5張（偵2卷第59-6
    7頁）、103年12月8日轉帳傳票1張、付款憑單及交易明細1
    張、○○公司發票1張、銀行匯款單2張（偵2卷第68-72頁）、
    103年12月16日轉帳傳票、付款憑單及交易明細、○○公司發
    票、銀行取款單各1張（偵2卷第73-76頁）、103年12月18日
    轉帳傳票、付款憑單及交易明細、○○公司發票、銀行取款單
    各1張（偵2卷第77-80頁）、103年12月23日轉帳傳票、付款
    憑單及交易明細、銀行取款單各1張（偵2卷第81-83頁）、
    京城商業銀行新興分行105年7月28日（105）京城興分字第1
    04號函暨檢附之○○公司基本資料及自開戶日起至結清日之交
    易明細資料1份（偵6卷第70-72頁）、營業人銷貨退回進貨
    退出或折讓證明單3紙（偵7卷第211-212頁）。
　⒋○○○臺灣分公司所有花旗銀行帳戶（帳號0000000000號）之交
    易明細表1份（偵2卷第84-92頁）、告訴人公司對帳函及104
    年4月30日○○企業社回執、被告簽收單據1份（偵2卷第93-94
    頁）、告訴人公司對帳函及104年5月6日○○公司回執1份（偵
    2卷第95頁）、103年12月31日轉帳傳票及付款憑單1份（偵2
    卷第123頁）、匯款申請書影本3紙（偵2卷第129-132頁）、
    告訴人公司對○○企業社自103年5月起至104年4月止之帳務資
    料1份（偵3卷第41頁）、對○○公司自103年6月起至104年3月
    止之帳務資料1份（偵3卷第42頁）、台新國際商業銀行105
    年6月20日台新作文字第10514846號函暨檢附之○○○交易支票
    正反面影本30紙（偵3卷第60-90頁）、○○公司買賣合約書1
    份及發票1張（偵3卷第340-341頁）、告訴人公司對○○公司
    應收帳款、發票、請款單、訂單明細表等資料1份（偵3卷第
    367-386頁）、告訴人公司對○○公司104年1月應收帳款、發
    票、請款單、出貨單等資料1份（偵3卷第387-392頁）、臺
    灣中小企業銀行安平分行105年1月13日105安平字第18號函
    暨檢附之被告帳戶自101年1月1日起至文到日止之往來交易
    明細及相關基本資料1份（偵4卷第2-60頁）、陽信商業銀行
    西華分行105年1月18日陽信西華字第1050002號函暨檢附之○
    ○○、黃淑雅及○○○之客戶基本資料及帳戶交易明細表各1份（
    偵4卷第62-124頁）、花旗（台灣）銀行105年1月29日（105
    ）台消企字第0081號函暨檢附之○○○臺灣分公司基本資料及
    自101年1月1日起至文到日104年12月30日止之交易明細1份
    （偵4卷第126-454頁）、花旗（台灣）銀行104年7月24日（
    104）台消企字第0429號函暨檢附之○○○臺灣分公司開戶文件
    、自102年1月1日至104年6月30日之交易明細電子檔1份（偵
    8卷第63-65、66-69頁）、被告之臺灣銀行帳號00000000000
    0號帳戶104年3月10日至104年4月30日支票存款歷史交易明
    細查詢1份（偵5卷第2-5頁）、臺灣銀行南都分行105年3月2
    1日南都營密字第10550001641號函暨檢附之被告104年3月10
    日至104年4月30日支票存款歷史交易明細之相關憑證1份（
    偵5卷第6-18頁）、花旗（台灣）銀行105年6月27日（105）
    台消企字第0477號函暨檢附之○○○臺灣分公司相關交易資金
    來源、去路之相關資料憑證1份（偵5卷第45-87頁）、合作
    金庫銀行府城分行105年4月15日合金府城營字第1050001065
    號函暨檢附之○○○自101年至今之交易明細及客戶基本資料各
    1份（偵5卷第116-118頁）、○○○帳戶103年11月14日、103年
    11月28日之交易借、貸方傳票影本共10張（偵5卷第121-131
    頁）、臺灣土地銀行東臺南分行105年5月11日東南存字第10
    55001381號函暨檢附之由本行匯款至被告帳戶之交易傳票及
    匯款來源帳戶基本資料影本共2張（偵5卷第134-136頁）、
    陽信商業銀行西華分行105年05月19日陽信西華字第1050026
    號函暨檢附之○○○帳戶匯款至被告帳戶之交易傳票及匯款來
    源帳戶之基本資料1份（偵5卷第139-146頁）、臺灣中小企
    業銀行安平分行105年5月24日105安平字第175號函暨檢附之
    匯款至被告帳戶之交易傳票及匯款來源帳戶之基本資料1份
    （偵5卷第149-160頁）、第一商業銀行博愛分行105年6月27
    日一博愛字第00135號函暨檢附之被告帳戶匯款交易傳票影
    本及匯款來源帳戶基本資料1份（偵5卷第163-174頁）、三
    信商業銀行股份有限公司105年7月5日三信銀管字第1050205
    0號函暨檢附之匯款至被告帳戶之交易傳票及匯款來源帳戶
    之基本資料1份（偵5卷第177-187頁）、陽信商業銀行西華
    分行105年8月5日陽信西華字第1050045號函暨檢附之○○○104
    年1月5日至15日之交易借、貸傳票及明細表1份（偵5卷第19
    4、230-240頁）、合作金庫商業銀行北臺南分行105年7月26
    日合金北臺南字第1050002355號函暨檢附之○○公司之基本資
    料及自103年6月1日起至104年8月31日止之交易明細表1份（
    偵5卷第242-252頁）、合作金庫商業銀行北臺南分行105年9
    月8日合金北臺南字第1050002892號函暨檢附之○○公司帳戶
    之交易支票正反面影本1份（偵5卷第258-298頁）、中國信
    託商業銀行股份有限公司105年8月2日中信銀字第105224839
    42364號函暨檢附之○○○102年7月9日匯款申請書1紙（偵6卷
    第74-75頁）、臺灣中小企業銀行安平分行105年4月22日105
    安平字112號函暨檢附之被告帳戶之借、貸方傳票光碟1份及
    大額存提登記資料1份（偵6卷第85-198頁）、花旗（台灣）
    商業銀行股份有限公司永福分行105年9月9日（105）政查字
    第0000061931號函暨檢附之被告於103年4月10日匯款之交易
    相關資料1份（偵6卷第200-205頁）、臺灣中小企業銀行安
    平分行106年3月09日105安平字第77號函暨檢附之被告基本
    資料及自103年1月1日迄今之往來明細1份（偵6卷第206-239
    頁）、○○○之台新國際商業銀行帳戶之交易支票存根影本30
    紙（偵7卷第24-27頁）、○○公司負責人○○○提出之104年4月1
    7日估價單1份（偵7卷第52頁）、○○公司104年6月23日營業
    人銷貨退回進貨退出或折讓證明單1份（偵7卷第90頁）、告
    訴人公司對○○公司之轉帳傳票、收款憑單1份（偵7卷第99-1
    00頁）、告訴人公司向○○公司請款之11月請款單（偵7卷第2
    21頁）、花旗（台灣）銀行永福分行103年12月16日、18日
    、29日大額通貨交易申報表各1份（偵8卷第47、52、56頁）
    、○○○之合作金庫銀行帳戶之存摺封面暨內頁影本1份（偵8
    卷第204-205頁）、○○○庭呈之匯入款明細1份（原審1卷第39
    1-393頁）附卷可稽。
　㈡依上所述，被告上開任意性自白，核與卷內之積極證據相符
    ，堪信為真實。從而，被告就事實欄二㈠至㈦所示業務侵占、
    填製不實會計憑證之犯行，事證明確，均堪認定。
二、事實欄三部分：
　㈠被告確陸續向○○公司負責人○○○借款計2,199萬3,984元，此為
    被告所自承（原審1卷第202頁），核與證人○○○於偵查、原
    審時（偵7卷第149-151頁、原審2卷第376-398頁）證述之情
    節相符，並有告訴人公司對帳函及104年5月6日○○公司回執
    （偵2卷第101-102頁）、102年4月1日、103年4月30日被告
    與○○公司間借款契約書2份（偵2卷第103-104頁）、對○○公
    司自103年5月起至104年3月止之帳務資料1份（偵3卷第45頁
    ）在卷可稽。是此部分事實，堪信屬真實。
　㈡被告雖辯稱：我向○○公司○○○借款時，並未同意以應給予○○○
    臺灣分公司之貨款抵充借款，係○○○自行主張折抵，我並無
    圖利自己或損害○○○臺灣分公司之背信故意與行為云云，辯
    護人為被告亦辯護稱：⒈原審依證人○○○證言，認被告有應允
    ○○○以貨款抵充借款，而有違背任務之行為。然被告係以所
    有新加坡商○○○公司30%股份作為擔保，以個人名義向○○○之○
    ○公司借款，並於借款契約書上載明：「乙方（即被告）屆
    時無法履行還款，甲方（即○○公司）得以乙方所任公司股份
    於乙方合約屆滿時，債權部分以乙方總公司買賣合約內容承
    購價依比例承有」等語，顯見被告是以出售上開擔保股份，
    由○○公司依比例承有，為最終償還方式，故被告在書立借款
    契約書當時已約定償還方式之情形下，應無又另行應允○○○
    得以貨款抵充借款之事實及必要。⒉縱認被告允許○○○以○○公
    司貨款抵充借款，然○○○於借款之初即知其與被告間為私人
    借貸，與告訴人公司無涉，故被告縱有應允○○○以貨款抵充
    借款之行為，亦無解於○○公司應向告訴人公司給付貨款之責
    任，故原判決認告訴人公司受有無法向○○公司收取2,199萬3
    ,984元貨款之損害，尚有違誤。
　㈢惟查：
　⒈證人○○○於原審時證稱：「（乙○○有無跟妳借過錢？）有」、
    「（乙○○有無跟妳借過貨款？）沒有」、「（乙○○是以自己
    的名義跟妳借，還是說以○○○臺灣分公司的名義跟妳借？）
    以個人的名義，因為我們認知以為○○○臺灣分公司是他的，
    所以他是以個人名義跟我們借的」、「（乙○○曾經跟妳借過
    幾次？）總共就是2,000多萬元，陸續借的，我也忘記幾次
    」、「（乙○○這2,000多萬元有無還過？）沒有，就是以貨
    款來抵扣」、「（你於調查局說『再從貨款中扣抵這個債務』
    ，乙○○有無說過這句話？）有」、「（是在跟妳借錢的當下
    ，還是什麼時候講的？）借錢的當下有跟我這樣講過，我確
    認」等語（原審2卷第376、384-385、389頁）。是依證人○○
    ○所述，被告於借款之際，確曾向○○○表示同意○○公司以應給
    付○○○臺灣分公司之貨款抵充借款。
  ⒉復次，於本件案發後，○○○臺灣分公司與○○公司核對貨款給付
    情形，○○公司表示並未積欠○○○臺灣分公司任何貨款等情，
    有○○○臺灣分公司與○○公司之對帳函、104年5月6日○○公司回
    執1份（偵2卷第101-102頁）存卷可考。又證人○○○於原審時
    亦證稱：「貨款均已清償，並未積欠○○○臺灣分公司」、「
    （103年5月開始直到104年3月為止，這段期間你剛說都是從
    被告的借款逐月去扣貨款？）對」、「（扣抵的時候是否每
    個月兩邊的會計都要對一次帳，確認這個月是可以扣多少？
    ）應該是我自己跟被告對帳，因為他私人的借款沒有給會計
    小姐知道」、「（你跟被告對帳，對帳的時候是否你提出來
    資料說我們這個月應該給付多少給○○○臺灣分公司？）對」
    、「（所以每個月妳都有跟被告對帳一次，你們公司這個月
    應該付給○○○臺灣分公司多少，所以就從借款那邊扣？）對
    」、「（妳印象中妳跟乙○○這樣抵銷，後來寄對帳函給你說
    欠款是從103年5月直到104年3月，是否陸續每個月你都有對
    帳？）有，都有跟被告對帳」、「（每個月都有跟被告對帳
    ，確認這份通知函裡面每個月的錢你都已經付了？）對」、
    「（這段期間妳每個月都要跟被告對帳，在對帳的過程被告
    有無跟妳表示過，這個是○○○臺灣分公司的貨款，借款是我
    個人借款，不能這樣抵？）沒有。就一路10幾次對帳都很順
    」等語（原審2卷第395-397頁）。依上而論，證人○○○將被
    告向其所借款項，抵充○○公司應給付○○○臺灣分公司之貨款
    ，前後長達數月之久，且金額達千萬元之鉅；又被告與○○○
    每月均需核對○○公司應付貨款之數額，相互對帳達10餘次之
    多，果如被告並無同意○○公司以貨款抵充借款，則被告焉會
    與○○○核對○○公司每月應付之貨款金額，而容忍○○公司長達1
    1月均未向○○○臺灣分公司給付應付貨款？且倘非時任○○○臺
    灣分公司總經理之被告允許○○○將應付貨款抵充借款，衡情○
    ○○臺灣分公司當無放任○○公司數月未清償貨款，並就數額如
    此龐大之未付貨款，而不予追討甚至繼續往來之理。從而，
    被告向○○公司○○○借款時，確同意○○公司以應給付○○○臺灣分
    公司之貨款抵充被告之借款乙節，應可認定。
  ⒊辯護人雖以前揭情詞為被告辯護，惟查：
　⑴觀之被告向○○公司○○○借款時所書立借款契約書，雖載明：「
    乙方（即被告）屆時無法履行還款，甲方（即○○公司）得以
    乙方所任公司股份於乙方合約屆滿時，債權部分以乙方總公
    司買賣合約內容承購價依比例承有」等語。然依上開借款契
    約書所述，僅係約定被告「未依約清償債務」時，○○公司○○
    ○得以被告所有○○○臺灣分公司之股份，作為最終之取償標的
    ，於借款當下，其性質仍屬債權之擔保，並非約定立刻以被
    告所有○○○臺灣分公司之股份清償上開債務；且被告確同意○
    ○公司以應給付○○○臺灣分公司之貨款抵充被告之借款，亦即
    以應付貨款扣抵借款之方式，清償上開債務，已如前述，此
    清償方式與被告於依約履行之下，以其所有○○○臺灣分公司
    之股份為債權擔保間，並無任何衝突或矛盾之處。從而，辯
    護人辯護稱：依借款契約書所載，○○公司係依比例承有股份
    ，為最終償還方式，當無須再應允○○○得以貨款抵充借款云
    云，應屬無據。
　⑵本件雖係被告與○○公司○○○間之私人借貸，惟被告既以○○○臺
    灣分公司總經理之身分（即法人代表人）同意○○公司以應給
    付○○○臺灣分公司之貨款抵償，且○○公司提出每月應付○○○臺
    灣分公司貨款之對帳單，與被告核對時，被告亦以○○○臺灣
    分公司總經理之身分（即法人代表人）同意抵扣，是於前開
    以借款抵充應付貨款之範圍內，告訴人公司對於○○公司自已
    無所謂貨款債權存在。從而，辯護人辯護稱：本件為被告與
    ○○公司○○○間之私人借貸，與告訴人公司無涉，故被告縱有
    應允○○○以貨款抵充借款之行為，亦無解於○○公司應向告訴
    人公司給付貨款之責任云云，容有誤會。
　⒋承上說明，被告辯稱：並未向○○○表示可以借款抵充貨款，係
    ○○○自行以貨款抵借款云云，顯與事實不符，殊難採信。從
    而，被告確向○○公司○○○陸續借款，而同意○○公司103年5月
    至104年3月每月應給付○○○臺灣分公司之貨款，分次抵充借
    款，致使告訴人公司受有無法向○○公司收取2,199萬3,984元
    貨款之損害等情，已堪認定。
三、綜上所述，被告上開事實欄二㈠至㈦、事實欄三所為業務侵占
    、背信等犯行，事證明確，皆堪認定，均應依法論科。至被
    告雖於本件言詞辯論終結後，以110年10月16日書狀聲請再
    開辯論，並聲請傳喚證人○○○、甲○○、○○○，然本件事證已明
    ，核無再開辯論及再行調查之必要，附此說明。
參、論罪科刑：
一、被告於行為後，刑法第336條業經修正，並經總統於108年12
    月25日公布施行，於同年月27日生效，修正前刑法第336條
    第2項原規定：「對於業務上所持有之物，犯前條第一項之
    罪者，處六月以上五年以下有期徒刑，得併科三千元以下罰
    金」，修正後刑法第336條第2項規定：「對於業務上所持有
    之物，犯前條第一項之罪者，處六月以上五年以下有期徒刑
    ，得併科九萬元以下罰金」，上開修正後條文雖將法條所定
    之罰金刑數額提高，惟修正前刑法第336條第2項規定，本應
    適用刑法施行法第1條之1第2項前段規定，將罰金刑數額提
    高為30倍，亦即修正前刑法第336條第2項實際上罰金刑最高
    額亦為9萬元，與修正後無異。基於上開說明，刑法第336條
    第2項修正前、後之實質內容均無不同，應依一般法律適用
    原則，逕行適用裁判時法即修正後之刑法第336條第2項規定
    。　
二、按商業會計法第71條第1款之商業負責人、主辦及經辦會計
    人員或依法受託代他人處理會計事務之人員，以明知為不實
    之事項而填製會計憑證，原含有業務上登載不實之本質，與
    刑法第215條從事業務之人明知為不實之事項而登載於業務
    上文書罪，皆規範處罰同一之登載不實行為，應屬法規競合
    ，且前者為後者之特別規定，依特別法優於普通法之原則，
    自應優先適用商業會計法第71條第1款論處。而統一發票乃
    證明事項之經過而為造具記帳憑證所根據之原始憑證，倘商
    業負責人、主辦及經辦會計人員或依法受託代他人處理會計
    事務之人員明知為不實之事項，而開立不實之統一發票，係
    犯商業會計法第71條第1款之以明知為不實之事項而填製會
    計憑證罪，無論以刑法第215條業務上登載不實文書罪之餘
    地（最高法院92年度台上字第6792號、94年度台非字第98號
    判決意旨參照）。又按原始憑證證明事項之經過，用以造具
    記帳憑證，而記帳憑證係證明處理會計事項人員之責任，作
    為記入會計帳簿之根據。另統一發票係營業人依營業稅法規
    定於銷售貨物或勞務時，開立並交付予買受人之交易憑證，
    足以證明會計事項之經過，應屬商業會計法所稱之會計憑證
    。收入、支出傳票則係記入會計帳簿之記帳憑證，亦係商業
    會計法所稱之會計憑證（最高法院101年度台上字第2111號
    判決意旨參照）。查○○○臺灣分公司與○○公司間，前開事實
    欄二㈠之交易為虛偽不實，已如前述，被告身為○○公司負責
    人，亦為○○○臺灣分公司總經理，其就○○公司及○○○臺灣分公
    司均屬商業會計法上所規範之商業負責人，明知○○公司與○○
    ○臺灣分公司間並無前開交易事實，卻以○○公司名義製作如
    附表二編號1、9、14、16至18號所示○○公司為出賣人名義之
    統一發票，且指示○○○臺灣分公司會計○○○將該不實事項記載
    於○○○臺灣分公司之傳票及帳冊上，是被告該等行為，當已
    構成商業會計法第71條第1款之填製不實會計憑證罪。至公
    訴意旨就事實欄二㈠部分，雖認被告亦涉有刑法第215條業務
    登載不實文書罪（即起訴書犯罪事實欄記載行使業務上登載
    不實文書），惟揆諸前揭判決意旨，應無須再論以刑法第21
    5條業務上登載不實文書罪，附予敘明。
三、按刑法上之背信罪，係指為他人處理事務之人，以侵占以外
    之方法，違背任務，損害本人利益之行為而言。若侵占罪，
    則以侵占自己持有他人之物為其特質，至其持有之原因如何
    ，可以不問，故就處理他人事務之持有物，以不法所有之意
    思，據為己有，係屬侵占罪，而非背信罪 (最高法院30年上
    字第2633號判決意旨參照)。查被告為○○○臺灣分公司總經理
    ，為從事業務之人，而被告既為○○○臺灣分公司實際負責人
    ，就公司所有之財物有掌管之權責，屬其業務上所持有之物
    ，且就往來廠商委由被告轉交○○○臺灣分公司之貨款，亦屬
    被告業務上持有之物，被告將之侵占入己，依前開說明，自
    應構成業務侵占罪，而非背信罪。
四、核被告就事實欄二㈠部分，係犯刑法第336條第2項之業務侵
    占罪、商業會計法第71條第1款之填製不實會計憑證罪；就
    事實欄二㈡至㈦部分，均係犯刑法第336條第2項之業務侵占罪
    （計6罪）；就事實欄三部分，係犯刑法第342條第1項之背
    信罪。
五、公訴意旨雖認被告就事實欄二㈥、㈦部分，係向○○公司負責人
    ○○○、○○公司負責人○○○借款，表示以○○○臺灣分公司應收貨
    款扣抵上開借款債務，致使○○○臺灣分公司受有無法向○○公
    司、○○公司收取貨款之損害，而認被告就事實欄二㈥、㈦部分
    係涉犯刑法第342條第1項之背信罪嫌。惟查：
  ㈠證人即○○公司負責人○○○於原審時證稱：「（103年6月到104
    年3月這段時間，你有無去算過乙○○跟你私人借款多少錢？
    ）這段時間我沒有借他款項」、「（被告跟你最後一筆借款
    是何時？）我真的不記得。但是不應該是在103年6月到104
    年3月這段時間，一定是在之前，因為這段時間知道以後我
    們就直接匯款，這裡每筆款項我們都有匯給○○○臺灣分公司
    」等語（原審2卷第263頁）。依此，堪認證人○○○於103年6
    月至104年3月期間，並未借款給被告，而是將○○公司應付貨
    款依被告之指示匯款，或以現金交予被告。
  ㈡證人即○○公司負責人○○○於偵查時結證稱：「（被告有無向你
    或○○公司借款，並表示金額會從○○公司應付給○○○臺灣分公
    司的款項中扣除？）被告沒有向我或○○公司借款，借款應該
    要支付我利息並將錢還給我。被告的意思應該是說，先叫我
    把貨款匯到他的私人戶頭，這樣等於我欠○○○臺灣分公司的
    錢，之後我要支付貨款給○○○臺灣分公司時，被告再將這些
    錢補回公司」等語（偵7卷第155頁），且於原審時證稱：「
    （乙○○有無跟妳借過錢？）沒有」、「（妳有無把應該付給
    ○○○公司的貨款匯到乙○○的個人帳戶？）有」等語（原審2卷
    第268頁）。是依證人○○○之證述可知，其匯入被告帳戶內之
    款項，並非貸予被告之借款，而係○○公司欲給付○○○臺灣分
    公司之貨款，應由被告轉交○○○臺灣分公司，故被告並無向○
    ○公司負責人○○○借款，同意將之抵充○○公司積欠○○○臺灣分
    公司之貨款甚明。
  ㈢依上所述，被告並未向○○公司負責人○○○、○○公司負責人○○○
    借款，以應收貨款抵充借款債務之情事，而是將○○公司、○○
    公司所交付之貨款直接侵占入己，是公訴意旨就事實欄二㈥
    、㈦部分，認被告係犯刑法第342條第1項之背信罪嫌，容有
    未洽，惟因起訴之社會基本事實同一，且亦當庭告知上開法
    條之規定，已無礙被告防禦權之行使，爰予變更起訴法條。
六、罪數：
　㈠被告就事實欄二㈠部分，以一行為同時觸犯刑法第336條第2項
    之業務侵占罪及商業會計法第71條第1款之填製不實會計憑
    證罪，為想像競合犯，應依刑法第55條規定，從一重之業務
    侵占罪處斷。
　㈡被告所犯如事實欄二㈠、㈡、㈢所示之業務侵占犯行，雖各有多
    次利用不知情之會計○○○匯款或自行領款之行為，惟各係基
    於單一之犯意，而於時空密接情況下接續進行，難以分割評
    價為數行為，均為包括一罪之接續犯，應分別僅論以一業務
    侵占罪。又被告所犯如事實欄二㈣、㈥所示之業務侵占犯行及
    如事實欄三所示之背信犯行，皆是本於一侵占故意或一背信
    故意，分別接續將○○企業社○○○、○○公司○○○所交付應轉交予
    ○○○臺灣分公司之貨款侵占入己，或以貨款抵充借款，均為
    接續犯，各論以一業務侵占罪或一背信罪。公訴意旨認被告
    就事實欄二㈠、㈢、㈣所為業務侵占犯行之罪數，分別為6次、
    3次及16次，尚難採認。
　㈢被告所犯如事實欄二㈠至㈦、事實欄三所示各罪，其各次時間
    有異，行為並不相同，難以認為時間密接、行為緊密而屬接
    續犯，故被告所犯前開8罪間，犯意各別，行為互異，應予
    分論併罰。
　㈣被告利用不知情之會計○○○，以遂行其如事實欄二㈠至㈢之業務
    侵占等犯行，為間接正犯。
肆、不另為無罪諭知部分：
一、公訴意旨另以：
　㈠被告於103年11月1日前某日，基於行使偽造私文書、洗錢之
    犯意，未經○○○之同意，在○○○臺灣分公司與○○公司「銷售合
    約書」上，偽造○○公司監察人○○○之簽名，再將上開偽造銷
    售合約書交予○○○而行使。又為掩飾、隱匿附表二編號1至5
    、8所示計1,200萬元業務侵占重大犯罪所得財物（即事實欄
    二㈠），指示不知情之○○○將附表二編號1至5、8所示計1,200
    萬元匯入其配偶○○○合庫銀行帳戶內，藉此隱匿其犯罪所得
    財物。因認被告此部分涉犯刑法第216條、210條之行使偽造
    私文書罪，及違反修正前洗錢防制法第2條第1款之規定而觸
    犯同法第11條第1項罪嫌等語。
　㈡被告於103年6月至104年3月間，向○○公司負責人○○○借款後，
    同意○○○可將○○公司應給付○○○臺灣分公司之貨款抵銷被告向
    其所借款項，致使○○○公司受有無法向○○公司收取如附表三
    編號2、5、6、8、10、11所示應付貨款。因認被告此部分涉
    犯刑法第342條第1項之背信罪嫌等語。
二、按犯罪事實依證據認定之，無證據不得認定犯罪事實；不能
    證明被告犯罪者，應諭知無罪之判決；刑事訴訟法第154條
    第2項、第301條第1項分別定有明文。次按，認定不利於被
    告之事實須依積極證據，苟積極證據不足為不利於被告事實
    之認定，即應為有利被告之認定，更不必有何有利之證據；
    又犯罪事實之認定，應憑證據，如無相當之證據，或證據不
    足以證明，自不得以推測或擬制之方法，以為裁判之基礎（
    最高法院30年上字第816 號、40年台上字第86號判決意旨參
    照）。再按檢察官就被告犯罪事實，應負舉證責任，並指出
    證明之方法，亦為刑事訴訟法第161條第1項所明定。因此，
    檢察官對於起訴之犯罪事實，應負提出證據及說服之實質舉
    證責任，倘其所提出之證據，不足為被告有罪之積極證明，
    或其指出證明之方法，無從說服法院以形成被告有罪之心證
    ，基於無罪推定之原則，自應為被告無罪判決之諭知（最高
    法院92年台上字第128號判決意旨參照）。　　
三、上開㈠所示之行使偽造私文書、洗錢部分：
　㈠訊據被告固坦承前揭銷售合約書上之「○○○」簽名並非○○○本
    人親簽，而是由其找他人代簽，且指示○○○將附表二編號1至
    5、8所示款項匯入○○○合庫銀行帳戶等情不諱，惟堅詞否認
    有何行使偽造私文書及洗錢之犯行，辯稱：○○○是我找來擔
    任○○公司監察人，用○○○名義簽名前，曾撥打電話告知○○○，
    獲得授權。又○○○合庫銀行帳戶本來就是我在使用，並無藉
    此隱匿、掩飾犯罪所得之洗錢故意等語。
  ㈡經查：
  ⒈證人○○○於原審時結證稱：「（上開合約書上面乙方代表『○○○
    』的簽名，你有無印象？）這不是我的字」、「（這個是○○
    公司跟其他公司的合約，上面有你的簽名，這個簽名是否你
    授權給乙○○去簽的？）之前我是沒有印象，不過經過上一次
    地檢署有問過我，我想不起來，我回去有稍微想一下，乙○○
    應該有打電話跟我講」、「（你的意思是這個簽名，乙○○有
    打電話跟你講要簽這個合約？）印象中好像有，但不是我簽
    的」等語（原審2卷第44頁），故被告辯稱：已徵得○○○授權
    同意等語，並非無據。
  ⒉證人○○○於原審時另證稱：「（你有無擔任○○公司的監察人？
    ）有」、「（你擔任○○公司監察人，有無實際執行業務？）
    沒有」、「（所以你是人頭？）是」、「（誰借你的名字去
    擔任○○公司的監察人？）乙○○。」、「乙○○當初找我談，他
    叫我名字借他使用，公司的事都由他處理，有什麼事他會跟
    我講一下，但都是乙○○在處理，全權讓他處理」、「（擔任
    公司的監察人要簽很多文件，簽名是每次簽名前乙○○都要再
    問你，還是因為你已經說要當人頭，也授權給乙○○，所以讓
    乙○○自己決定就好？）那家公司我都沒有管，都是授權給乙
    ○○」、「（除了這個合約以外，乙○○有無跟你提到○○公司要
    以你的名義簽其他合約？）有時候有，有時候沒有，因為我
    全權讓他使用」等語（原審2卷第42-44、47頁），核與被告
    於原審時供稱：○○公司為其成立之公司，○○○僅係其借名擔
    任監察人，並未參與○○公司事務，○○公司事務均係由其處理
    等語相符。由此可知，證人○○○並未實際參與○○公司業務，
    而係受被告之託掛名擔任○○公司監察人，其就○○公司之事務
    均全權授權給被告代為處理，故被告因○○公司事務需用○○○
    名義簽名，應仍在○○○全權授權範圍以內。
　⒊依上所述，被告於前開銷售合約書中，請人代簽○○○簽名，以
    表彰○○公司與○○○臺灣分公司簽名之舉，應仍在○○○授權範圍
    以內，故被告就此部分，自難認為係未經證人○○○之授權，
    而屬偽造證人○○○簽名，甚而認定被告確有偽造銷售合約書
    私文書且為行使之犯行。綜此，應認公訴意旨所指被告此部
    分行使偽造私文書犯行罪嫌尚有不足。
  ⒋按105年12月28日修正前洗錢防制法所稱之「洗錢」行為，依
    同法第2條之規定，係指：掩飾或隱匿因自己重大犯罪所得
    財物或財產上利益者。掩飾、收受、搬運、寄藏、故買或
    牙保他人因重大犯罪所得財物或財產上利益者而言。又洗錢
    防制法之立法目的，依同法第1條之規定，係在防制洗錢，
    追查重大犯罪。申言之，即在於防範及制止因特定重大犯罪
    所得之不法財物或財產上利益，藉由洗錢行為（例如經由各
    種金融機構或其他交易管道），使其形式上轉換成為合法來
    源，以掩飾或切斷其財產或財產上利益來源與犯罪之關聯性
    ，而藉以逃避追訴、處罰，故其所保護之法益為國家對於特
    定重大犯罪之追訴及處罰，至該特定重大犯罪行為所侵害之
    一般法益，因已有該當於各犯罪行為之構成要件規定加以保
    護，即非制定該法之主要目的。準此以觀，洗錢防制法第11
    條第1 項洗錢罪之成立，除行為人在客觀上有掩飾或隱匿因
    自己重大犯罪所得財產或財產上利益之具體作為外，尚須行
    為人主觀上具有掩飾或隱匿其財產或利益來源與犯罪之關聯
    性，使其來源形式上合法化，以逃避國家追訴、處罰之犯罪
    意思，始克相當。因之，是否為洗錢行為，自應就犯罪全部
    過程加以觀察，包括有無因而使重大犯罪所得之財物或財產
    上利益之性質、來源、所在地、所有權或其他權利改變，因
    而妨礙重大犯罪之追查或處罰，或有無阻撓或危及對重大犯
    罪所得之財物或財產上利益來源追查或處罰之行為在內（最
    高法院100年度台上字第6960號判決意旨參照）。
　⒌被告於事實欄二㈠所為業務侵占之犯行，雖曾指示○○○將附表
    二編號1至5、8所示款項，計1,200萬元，匯入其配偶○○○合
    庫銀行帳戶等情，已如前述。惟被告就事實欄二㈠之業務侵
    占犯行，○○○合庫銀行帳戶僅是其中一個侵占○○○臺灣分公司
    資金之收受帳戶，並有使用其所有乙○○臺企銀帳戶，足見被
    告指示○○○將附表二編號1至5、8所示款項匯至○○○合庫銀行
    帳戶，並非為掩飾、隱匿其犯罪所得。又被告於107年1月23
    日初次至調查局應訊時，即已承認○○○合庫銀行帳戶係交予
    其使用（偵8卷第4頁），且之後亦未曾反覆，亦見被告並無
    藉使用○○○合庫銀行帳戶而為隱匿、掩飾其犯罪所得之故意
    。此外，復無其他證據足認被告確有隱匿、掩飾其業務侵占
    犯行之洗錢犯意與行為，故應認公訴意旨所指被告此部分洗
    錢罪嫌尚有不足。
四、上開㈡所示之背信（或業務侵占）部分：
　  證人○○○於103年6月至104年3月期間並未借款給被告，亦無
    所謂抵充貨款，或由○○○臺灣分公司擔保之方式向○○○借款之
    背信行為等情，已見前述。又證人○○○於原審時，已證述附
    表三編號2、5、6、8、10、11所示應付貨款，係分別匯入○○
    ○臺灣分公司帳戶或將支票直接寄送至○○○臺灣分公司（原審
    2卷第243、249-251、257-258頁）等情明確，並有○○公司於
    103年6月至104年3月間給付貨款予○○○臺灣分公司之明細1份
    、三信商業銀行匯款回條4紙、合作金庫商業銀行匯款申請
    書代收入收據2張（原審2卷第307-311頁）在卷可按。依此
    可知，附表三編號2、5、6、8、10、11所示款項，係由○○○
    直接匯款進入○○○臺灣分公司帳戶內，或將支票直接寄送至○
    ○○臺灣分公司，被告並未經手該等貨款，自無將之易持有為
    所有而為侵占之可能。從而，被告就○○公司所交付之此部分
    貨款，應無構成刑法背信或業務侵占犯行之餘地。
五、綜上所述，公訴意旨此等部分所提證據尚不足以認定被告有
    行使偽造私文書、修正前洗錢防制法第11條之洗錢之犯行，
    及背信（或業務侵占）之犯行，此等部分原應為被告無罪之
    諭知，惟檢察官認被告此等部分犯行與上開經起訴論罪部分
    （業務侵占罪，即事實欄二㈠、㈥））之犯行間，或有想像競
    合犯之裁判上一罪關係，或有實質上一罪之關係，爰均不另
    為無罪之諭知。
伍、本院撤銷改判之理由：
一、原判決以被告如事實欄二㈠至㈦、事實欄三所示業務侵占、背
    信等犯行，事證明確，因予論罪科刑，固非無見。惟查：
　㈠按量刑之輕重，應注意刑法第57條各款所定科刑時應審酌之
    一切情狀，以為科刑輕重之標準。查被告於原審時就如事實
    欄二㈠至㈦部分，雖未坦承犯行，然其事後已於本院審理時就
    此等部分均坦承不諱，表示認罪，頗具悔意，足認本件原審
    量刑時之裁量事項已有所變動。原審「未及審酌」上情，致
    就事實欄二㈠至㈦部分量刑失之過重，容有未洽。
　㈡就事實欄二㈢（即原判決犯罪事實二㈢、㈣）部分，被告係基於
    單一業務侵占之犯意，於時空密接情況下，或指示○○○匯款
    、或由自己提領，難以分割評價為數行為，應為包括一罪之
    接續犯。原審認被告就此部分（即原判決犯罪事實二㈢、㈣）
    ，犯意各別，行為互殊，應予分論併罰，尚有未合。
　㈢原判決就犯罪所得部分，認定扣除被告歸還告訴人公司部分
    外，仍有犯罪所得6,425萬4,773元未返還，並宣告沒收或追
    徵，亦有未洽（詳後述）。而此部分之認定，亦足以影響量
    刑之輕重，同有未洽。
　㈣被告上訴意旨原均否認犯行，雖無理由，惟其就事實欄二㈠至
    ㈦部分，事後已坦承認罪，而以原審就此等部分未及審酌上
    情致量刑過重，據以指摘原判決不當，則非無理由，且原判
    決亦有上開㈡、㈢可議之處，仍屬無可維持，自應由本院將原
    判決關於被告有罪部分（含所定應執行刑及相關沒收），均
    予以撤銷改判，期臻適法。
二、爰審酌被告擔任告訴人公司總經理，本應誠實執行業務，為
    公司謀取最大合法利益，竟因個人財務問題，擅自將公司資
    金、應收貨款等款項侵吞入己，未能尊重他人財產法益，所
    為實不足取。又參酌被告各次侵占之金額，及就本件所認定
    告訴人公司之全部損失，已經由債權受讓人法商○○○公司（0
    00000000000 Pte.Ltd.《簡稱0000》，下稱○○○公司）對被告
    主張抵銷（詳後述），亦即實質上已賠償告訴人公司所有損
    害。兼衡被告之素行（參見臺灣高等法院被告前案紀錄表）
    ，前雖均否認犯行，然終能於本院審理時坦承事實欄二㈠至㈦
    之犯行，而仍否認事實欄三犯行之犯後態度。暨被告自陳二
    專畢業之智識程度，從事經營光學鏡片製造，擔任總經理，
    月入6萬元，已婚，有2名成年子女、1名未成年子女，與母
    親、姐姐、配偶及子女同住等一切情狀，分別量處如附表一
    「論罪科刑」欄所示之刑，並就附表一編號7部分，諭知易
    科罰金之折算標準，且就不得易科罰金部分定其應執行有期
    徒刑三年，以示懲儆。
三、沒收部分：
　㈠被告及辯護人辯稱：本件緣由為○○○公司以1.9億元，收購被
    告之「○○光學有限公司」及「○○○○○有限公司」，被告遂依○
    ○○公司指示，至新加坡成立新加坡商○○○公司，並由○○○公司
    子公司即「新加坡商○○公司」與被告，分別持有70%、30%股
    份。依據告訴人公司結算被告30%股份價值為1.18億元，用
    以扣除被告自告訴人公司往來廠商收到的未授權資金，告訴
    人公司實際已無財產損害，故本件並無犯罪所得沒收之問題
    等語。經查：
　⒈告訴人公司具狀陳稱：被告因私人債務問題嚴重，曾於103年
    6月6日，向告訴人公司之關係企業○○○公司借款新加坡幣125
    萬元，以清償其私人債務，並以其持有之新加坡商○○○公司8
    70,003股（占30%）作為質押，嗣於104年4月間，因被告有
    重大違約情事，○○○公司乃依契約行使股份質權，抵充被告
    積欠之借款及利息，是被告已無新加坡商○○○公司30%股份。
    另告訴人公司曾於104年5月25日將被告違背告訴人公司總經
    理職務所造成之損害賠償請求權讓與○○○公司，本案涉及之
    背信及侵占罪行均屬即成犯，前開債權讓與並無解於被告已
    遂行之背信及侵占等罪責等情，有告訴人公司106年2月24日
    、110年1月26日刑事陳報狀各1份（偵3卷第145頁、本院卷
    一第254-255頁）附卷可考。準此而言，告訴人公司確已將
    對被告就本件損害之債權讓與○○○公司，應可認定。
　⒉又觀之被告所提出○○○公司於104年5月27日所發之電子郵件，
    內容略以：特此通知，於104年5月25日告訴人公司已將對你
    索賠的權利全數讓與○○○公司。初估你未經授權行為造成告
    訴人公司損失金額為1億2,060萬元及按年利率計算5%之利息
    ，目前確定的數字仍尚在計算中，於本通知送達你後，轉讓
    效力即對你生效。你之前的貸款協議及股份抵押，獲得新加
    坡幣125萬元之貸款，該貸款尚加計年利率計算5%之利息，
    因該貸款已到期卻未償還，○○○公司已依據條款終止貸款協
    議，○○○公司為收取貸款金額及利息（貸款總額），根據104
    年4月20日違約通知書中所載股份抵押數額，已經取消告訴
    人公司870,003股普通股之股份抵押贖回權，抵押之股份價
    值扣除貸款總額後，為新加坡幣377萬1,914元，折合新臺幣
    約8,731萬2,263元，該應付款項（即「剩餘金額」）由○○○
    公司直接支付給你。受讓人○○○公司以此通知你，受讓人○○○
    公司已行使抵銷權，自受讓人○○○公司應給付你的「剩餘金
    額」，扣除已轉讓給受讓人的權利總額，因為此抵銷權利，
    ○○○公司不必再支付任何「剩餘金額」給你，在「剩餘金額
    」範圍內，你亦免除支付○○○公司或告訴人公司就轉讓權利
    有關之付款義務等情，有○○○公司之電子郵件1份（本院卷一
    第568-572頁、本院卷二第75-79頁）在卷可參。由此可知，
    債權受讓人○○○公司已對被告行使抵銷權，亦即○○○公司以受
    讓自告訴人之本件損害賠償債權，向被告主張抵銷8,731萬2
    ,263元之債權甚明。
　⒊查被告就前揭犯行之犯罪所得，分別為：事實欄二㈠為3,440
    萬元，事實欄二㈡為600萬元，事實欄二㈢為1,100萬元，事實
    欄二㈣為507萬9,233元，事實欄二㈤為109萬元，事實欄二㈥為
    523萬5,900元，事實欄二㈦為58萬1,535元，事實欄三為2,19
    9萬3,984元，總計8,536萬652元。而債權受讓人○○○公司對
    被告主張抵銷8,731萬2,263元，已如前述。是倘於本判決再
    諭知沒收此部分犯罪所得或追徵其價額，恐有受重複執行沒
    收或追徵之雙重追索危險，對被告顯然過苛，爰依刑法第38
    條之2第2項之規定，不予宣告沒收或追徵。
  ㈡關於被告主張已回存告訴人公司如附表四所示款項，應扣除
    此部分之犯罪所得部分：
　⒈告訴人公司具狀陳稱：除附表四編號30所示款項外，其餘款
    項均有匯入告訴人公司帳戶等情，有告訴人公司刑事陳報狀
    1份（本院卷一第251頁）可按，是附表四編號30所示150萬
    元，被告並無所謂匯還告訴人公司之情形。
　⒉關於附表四編號6、22所示30萬元、20萬元之零用金，應屬告
    訴人公司所有之資金，僅於被告擔任總經理職務時之雜項公
    務支出，並非被告所有，故被告只是將告訴人公司所有款項
    交還，並無所謂匯回侵占款項之問題。
　⒊本件除事實欄二㈣、㈥、事實欄三部分款項外，原則上被告係
    自103年11月28日起為業務侵占等犯行。惟觀之附表四所示
    即被告主張已回存告訴人公司款項，除附表四編號3至5、7
    至11、38是於103年11月28日之後匯入告訴人公司帳戶外，
    其餘部分均係於103年11月28日前匯入告訴人公司帳戶，自
    非所謂被告於業務侵占犯行後，事後將侵占款項匯還告訴人
    公司甚明。又觀之附表四編號3至5、7至11部分（編號38部
    分，詳後述），均是與告訴人公司往來廠商如○○公司、○○○
    公司、○○企業社、○○公司、○○公司，自行由各該廠商之銀行
    帳戶匯入告訴人公司帳戶，並非被告以自有之資金匯款，應
    非被告匯還侵占款項甚明。再者，附表四編號3、5、7所示3
    筆款項，係沖銷○○○公司102年7月至103年2月之貨款，有○○○
    臺灣分公司收款憑單及轉帳傳票2份（原審2卷第89、95頁）
    可憑；附表四編號4所示款項，係沖銷○○企業社103年2月至4
    月之貨款，有○○○臺灣分公司收款憑單及轉帳傳票1份（原審
    2卷第91頁）可參；附表四編號8、11所示款項，係沖銷○○公
    司103年8月、9月及104年2月之貨款，有○○○臺灣分公司收款
    憑單及轉帳傳票2份（原審2卷第97、103頁）可佐；附表四
    編號9所示款項，係沖銷○○公司104年1月之貨款，有○○○臺灣
    分公司收款憑單及轉帳傳票1份（原審2卷第99頁）為證；附
    表四編號10所示款項，係沖銷○○公司103年5月、6月之貨款
    ，亦有○○○臺灣分公司收款憑單及轉帳傳票1份（原審2卷第1
    01頁）可稽，均與被告上揭業務侵占等犯行無關，當非所謂
    被告歸還其犯罪所得。
　⒋另被告主張：附表四編號29、31所示58萬5,785元、213萬5,9
    47元，是匯還○○企業社貨款。附表四編號34、38所示116萬5
    ,109元、170萬元，係匯還○○公司貨款。附表四編號13所示1
    18萬5,660元、編號20所示133萬1,647元、編號24所示425萬
    元、編號26所示425萬元、編號26-1所示97萬7,286元、編號
    35所示304萬4,445元，係匯還○○公司貨款云云。然查，附表
    四編號29、31所示2筆款項，係沖銷○○企業社102年5月至103
    年1月之貨款，此有○○○臺灣分公司收款憑單及轉帳傳票2份
    （原審2卷第139、143頁）可按，而與本件被告自103年5月
    至104年4月間侵占○○企業社貨款無涉。復次，附表四編號34
    、38所示2筆款項，係沖銷○○公司102年11月、12月之貨款，
    有○○○臺灣分公司收款憑單及轉帳傳票2份（原審2卷第146、
    147頁）可考，亦與本件被告自103年6月至12月間侵占○○公
    司貨款，並無任何關係。又附表編號13、20、24、26、26-1
    、35所示6筆款項，係沖銷○○公司102年1月至11月之貨款，
    此有○○○臺灣分公司收款憑單及轉帳傳票4份（原審2卷第109
    、123、132、149頁）可查，而本件事實欄三被告係同意○○
    公司以103年5月至104年3月應給付告訴人公司貨款計2,199
    萬3,984元抵償借款，故上開6筆款項與本件被告背信犯行間
    ，亦無任何關連性。從而，被告前開主張，顯與事實不符，
    不足採信。
　⒌依上所述，實難認如附表四所示款項為被告於本件犯行後，
    將侵占之款項匯回告訴人公司。從而，被告及辯護人稱：事
    後已將大多款項匯還告訴人公司，實無犯罪所得云云，核屬
    無據。
四、被告及辯護人雖稱：被告已坦承大部分犯行，深知悔悟，請
    求給予被告緩刑之宣告云云。惟查，被告前因侵占案件，經
    臺灣臺南地方法院以105年度易字第273號判決判處有期徒刑
    6月，並經本院105年度上易字第740號駁回上訴確定，於106
    年7月6日易科罰金執行完畢，有臺灣高等法院被告前案紀錄
    表在卷可憑，已不符合刑法第74條第1項所定諭知緩刑之要
    件。又本件損害賠償債權雖已經告訴人債權讓與，並經債權
    受讓人○○○公司主張抵銷，告訴人所受之損害實際上已獲彌
    補，惟被告侵占告訴人公司資金或造成告訴人公司損害合計
    高達8,000多萬元，犯罪情節並非輕微，故本院認對被告所
    宣告之刑，並無暫不執行為適當之情形。上訴意旨仍請求對
    被告為緩刑之宣告，於法未合，無從准許。
據上論斷，應依刑事訴訟法第369條第1項前段、第364條、第299
條第1項前段、第300條，商業會計法第71條第1款，刑法第11條
、第336條第2項、第342條第1項、第55條、第41條第1項前段、
第51條第5款，刑法施行法第1條之1第1項，判決如主文。
本案經檢察官許華偉提起公訴，檢察官劉榮堂到庭執行職務。
中　　華　　民　　國　　110 　年　　10　　月　　21　　日
                  刑事第三庭    審判長法　官  陳連發
                                      法　官  何秀燕
                                      法　官  洪榮家
以上正本證明與原本無異。
附表一編號1部分，如不服本判決應於收受送達後20日內向本院
提出上訴書狀，其未敘述上訴理由者，並得於提起上訴後20日內
向本院補提理由書（均須按他造當事人之人數附繕本）「切勿逕
送上級法院」。
其餘均不得上訴。 
　　　　　　　　　　　　　　　　　　　書記官  謝麗首　　
中　　華　　民　　國　　110 　年　　10　　月　　21　　日
附錄本案論罪科刑法條全文
中華民國刑法第336條
對於公務上或因公益所持有之物，犯前條第1項之罪者，處1年以
上7年以下有期徒刑，得併科15萬元以下罰金。
對於業務上所持有之物，犯前條第1項之罪者，處6月以上5年以
下有期徒刑，得併科9萬元以下罰金。
前二項之未遂犯罰之。
中華民國刑法第342條
為他人處理事務，意圖為自己或第三人不法之利益，或損害本人
之利益，而為違背其任務之行為，致生損害於本人之財產或其他
利益者，處5年以下有期徒刑、拘役或科或併科50萬元以下罰金
。
前項之未遂犯罰之。
商業會計法第71條
商業負責人、主辦及經辦會計人員或依法受託代他人處理會計事
務之人員有下列情事之一者，處 5 年以下有期徒刑、拘役或科
或併科新臺幣 60 萬元以下罰金：
一、以明知為不實之事項，而填製會計憑證或記入帳冊。
二、故意使應保存之會計憑證、會計帳簿報表滅失毀損。
三、偽造或變造會計憑證、會計帳簿報表內容或毀損其頁數。
四、故意遺漏會計事項不為記錄，致使財務報表發生不實之結果
    。
五、其他利用不正當方法，致使會計事項或財務報表發生不實之
    結果。 　
　
附表一：
編號 犯罪事實 論罪科刑 1 事實欄二㈠ 乙○○犯業務侵占罪，處有期徒刑壹年陸月。 2 事實欄二㈡ 乙○○犯業務侵占罪，處有期徒刑捌月。 3 事實欄二㈢ 乙○○犯業務侵占罪，處有期徒刑壹年。 4 事實欄二㈣ 乙○○犯業務侵占罪，處有期徒刑捌月。 5 事實欄二㈤ 乙○○犯業務侵占罪，處有期徒刑柒月。 6 事實欄二㈥ 乙○○犯業務侵占罪，處有期徒刑捌月。  7 事實欄二㈦ 乙○○犯業務侵占罪，處有期徒刑陸月，如易科罰金，以新臺幣壹仟元折算壹日。  8 事實欄三 乙○○犯背信罪，處有期徒刑壹年拾月。  

附表二：
編號 日期 金額 帳戶/提現 原因 備註 1 103年11月28日發票字軌號碼：CZ00000000號、CZ00000000號、CZ00000000號 200萬元 ○○○合庫銀行帳戶 ○○公司變色鏡片預付款 匯款交易代號0000000000 2 同上 200萬元 ○○○合庫銀行帳戶 同上 匯款交易代號0000000000 3 同上 200萬元 ○○○合庫銀行帳戶 同上 匯款交易代號0000000000 4 同上 200萬元 ○○○合庫銀行帳戶 同上 匯款交易代號0000000000 5 同上 200萬元 ○○○合庫銀行帳戶 同上 匯款交易代號0000000000 6 同上 200萬元 乙○○臺企銀帳戶 同上 匯款交易代號0000000000 7 同上 200萬元 乙○○臺企銀帳戶 同上 匯款交易代號0000000000 8 同上 200萬元 ○○○合庫銀行帳戶 同上 匯款交易代號0000000000 9 103年12月1日發票字軌號碼：CZ00000000號 200萬元 乙○○臺企銀帳戶 同上 匯款交易代號0000000000 10 同上 200萬元 乙○○臺企銀帳戶 同上 匯款交易代號0000000000 11 同上 200萬元 乙○○臺企銀帳戶 同上 匯款交易代號0000000000 12 同上 200萬元 乙○○臺企銀帳戶 同上 匯款交易代號0000000000 13 同上 200萬元 乙○○臺企銀帳戶 同上 匯款交易代號0000000000 14 103年12月8日發票字軌號碼：CZ00000000號 200萬元 乙○○臺企銀帳戶 同上 匯款交易代號0000000000 15 同上 200萬元 乙○○臺企銀帳戶 同上 匯款交易代號0000000000 16 103年12月16日發票字軌號碼：CZ00000000號 180萬元 乙○○親至花旗銀行○○分行提現 同上 無 17 103年12月18日發票字軌號碼：CZ00000000號 180萬元 乙○○親至花旗銀行○○分行提現 同上 無 18 103年12月29日發票字軌號碼：CZ00000000號 80萬元 乙○○親至花旗銀行○○分行提現 同上 無 19 103年12月31日發票字軌號碼：CZ00000000號 200萬元 乙○○臺企銀帳戶 ○○公司鍍膜機預付 匯款交易代號0000000000 20 同上 200萬元 乙○○臺企銀帳戶 同上 匯款交易代號0000000000 21 同上 200萬元 乙○○臺企銀帳戶 同上 匯款交易代號0000000000 22 104年1月5日 150萬元 ○○○陽信銀行帳戶 不詳原因 匯款交易代號0000000000 23 同上 150萬元 ○○○陽信銀行帳戶 不詳原因 匯款交易代號0000000000 24 同上 200萬元 乙○○臺企銀帳戶 不詳原因 匯款交易代號0000000000 25 同上 200萬元 乙○○臺企銀帳戶 不詳原因 匯款交易代號0000000000 26 104年1月7日 200萬元 乙○○親至花旗銀行○○分行提現 不詳原因 無 27 同上 200萬元 乙○○親至花旗銀行○○分行提現 不詳原因 無 

附表三：
編號 月份 應付帳款 匯款/支票/付現日期 實付金額 支票號碼 收款人 備註 1 103/06  1,634,894 103/8/13  1,589,000  乙○○ 匯款 2 103/07  1,496,554 103/9/12  1,200,000  ○○○公司 匯款 3   103/9/23    250,000  乙○○ 匯款 4   103/9/30    950,000  乙○○ 匯款 5 103/08  1,486,523 103/11/3  1,486,500 三信商銀HA0000000 ○○○公司 票寄○○○公司，沒抬頭，有劃活線 6 103/09  1,410,869 104/1/10    410,000 三信商銀HA0000000 ○○○公司 票寄○○○公司，沒抬頭，有劃活線 7 103/10  1,470,337 104/1/15  1,180,000  乙○○ 匯款 8 103/11  1,571,288 104/2/10  1,470,300 三信商銀HA0000000 ○○○公司 票寄○○○公司，沒抬頭，有劃活線 9 103/12  1,266,998 104/2/14  1,266,900  乙○○ 現金（自取） 10 104/01  1,196,703 104/3/10  1,571,200 三信商銀HA0000000 ○○○公司 票寄○○○公司，沒抬頭，有劃活線 11 104/02  1,317,042 104/3/10  1,500,000  ○○○公司 匯款 

附表四：
編號 時間 匯入金額 匯入戶名及銀行 1 103/11/07 600000元 ○○○ 安泰銀行○○簡易型分行 2 103/11/25 0000000元 ○○公司  彰化銀行○○分行 3 103/11/28 0000000元 ○○○公司 合作金庫銀行○○分行 4 103/11/28 938337元 ○○公司  合作金庫銀行○○分行 5 103/11/28 0000000元 ○○○公司  合作金庫銀行○○分行 6 103/12/22 300000元 零用金 7 103/12/31 0000000元 ○○○（○○○公司）日盛銀行○○分行 8 103/12/31 0000000元 ○○公司 彰化銀行○○分行 9 104/03/10 158390元 ○○公司  彰化銀行○○分行 10 104/03/10 0000000元 ○○公司  三信銀行○○分行 11 104/06/17 0000000元 ○○公司  ○○○○匯款  彰化銀行○○分行 12 103/03/25 369641元 ○○公司  渣打商業銀行營業部 13 103/03/31 0000000元 ○○○  京城銀行○○分行 14 103/03/31 0000000元 ○○○  陽信銀行○○分行 15 103/03/31 252176元 ○○○現金 16 103/03/31 369464元 ○○○現金 17 103/03/31 575484元 ○○○現金 18 103/04/03 0000000元 ○○○  國泰世華銀行○○分行 19 103/04/03 0000000元 ○○○  新營農會○○分行 20 103/04/03 0000000元 ○○○  新營農會○○分行 21 103/04/03 0000000元 ○○○  日盛銀行○○分行 22 103/04/03 200000元 零用金 23 103/04/03 536693元 ○○○現金 24 103/07/18 0000000元 ○○○  台中商業銀行○○分行 25 103/07/18 0000000元 ○○公司  陽信銀行○○分行 26 103/07/18 0000000元 ○○○ 第一銀行○○分行 26-1 103/07/18 977286元 ○○公司 陽信銀行○○分行 27 103/07/18 0000000元 ○○○公司  陽信銀行○○分行 28 103/07/18 0000000元 ○○○現金 29 103/07/18 585785元 ○○○現金 30 103/07/29 0000000元 後領出 31 103/07/29 0000000元 ○○○  陽信銀行○○分行 32 103/09/12 0000000元 ○○○公司  陽信銀行○○分行 33 103/09/12 0000000元 ○○公司  三信銀行○○分行 34 103/09/12 0000000元 ○○○現金 35 103/09/30 0000000元 ○○公司  陽信銀行○○分行 36 103/10/30 0000000元 ○○○公司 陽信銀行○○分行 37 103/10/31 0000000元 ○○○  陽信銀行○○分行 38 103/12/31 0000000元 ○○○ 陽信銀行○○分行 

對照表：
編號 卷宗名稱       代號   1 臺灣臺南地方檢察署104年度發查字第1427號卷       偵1卷   2 臺灣臺南地方檢察署104年度他字第3104號卷       偵2卷   3 臺灣臺南地方檢察署104年度交查字第2844號卷一至四       偵3至6卷   4 臺灣臺南地方檢察署106年度偵字第6424號卷一、二       偵7、8卷   5 臺灣臺南地方檢察署107年度保全字第192號卷       偵9卷   6 臺灣臺南地方法院107年度金訴字第10號卷一、二、三       原審1、2、3卷